臺灣高等法院刑事判決　　　　　　　　94年度上訴字第3436號
上　訴　人
即　被　告　甲○○
　　　　　　　　　　　樓
　　　　　　　　　 （現另案在臺灣臺北戒治所執行中）
指定辯護人　周佳弘　律師
上列上訴人因毒品危害防制條例案件，不服臺灣板橋地方法院94
年度訴字第255號，中華民國94年9月13日第一審判決（起訴案號
：臺灣板橋地方法院檢察署94年度偵字第1072號），提起上訴，
本院判決如下：
    主  文
上訴駁回。
    事  實
一、甲○○與顏志誠（另案由原審法院以94年度重訴字第22號案
    件受理）係朋友關係，顏志誠於民國（下同）94年1月4日凌
    晨某時，在高雄市以0000000000號行動電話與甲○○使用之
    0000000000號行動電話聯絡，委由甲○○於當日南下高雄市
    ，將第二級毒品甲基安非他命（起訴書誤載為安非他命，應
    予更正，以下均同）一大包及一小包（含外包裝袋總毛重共
    1150.94公克，驗餘淨重共計1101.9公克，純度約為94.8 ％
    ）自高雄市運輸北上，帶回臺北縣三重市顏志誠住處。詎甲
    ○○明知甲基安非他命係屬毒品，不得運輸、持有，仍竟應
    允之，而與顏志誠共同基於運輸第二級毒品甲基安非他命之
    犯意聯絡，於同日凌晨2時許啟程搭客運南下，於同日早上7
    時許，抵達高雄市「地中海三溫暖」與顏志誠會合，旋於同
    日中午11時50分許，由顏志誠在高雄市○○○路麥當勞速食
    店內交付鑰匙一把予甲○○，由甲○○前往高雄市○○○路
    附近「大樂大賣場」內，開啟70號置物箱，取出內裝上開一
    大包及一小包第二級毒品甲基安非他命之手提袋一只後，前
    往高雄市○○○路搭乘車牌號碼FZ－993號之和欣客運北上
    ，並與顏志誠相約返回台北縣三重市住處後交付。嗣於同日
    下午5時許，該客運車輛行經中山高速公路楊梅收費站時，
    因行政院海岸巡防署巡防總局北部地區巡防局台北機動查緝
    隊向台灣板橋地方法院檢察官聲請對顏志誠、甲○○實施通
    訊監察後，認時機成熟，乃循線當場查獲，並扣得甲○○所
    持有之手提袋一個、該手提袋內之上開第二級毒品甲基安非
    他命二包及NOKIA廠行動電話（含SIM卡門號0000000000）、
    SAGEN廠行動電話（含SIM卡門號0000000000）及XG-722型
    GPRS行動電話各1支。
二、案經行政院海岸巡防署巡防總局北部地區巡防局移送臺灣板
    橋地方法院檢察署檢察官偵查起訴。
    理  由
甲、證據能力之認定：
一、按刑事訴訟法第159 條第1 項雖規定，被告以外之人於審判
    外之言詞或書面陳述，除法律有規定外，不得作為證據。惟
    同法第159 條之5 第2 項已規定，當事人、代理人或辯護人
    於法院調查證據時，知有第159 條第1 項不得為證據之情形
    ，而未於言詞辯論終結前聲明異議者，視為有前項之同意（
    指同條第1 項之同意作為證據），此乃第159 條第1 項所容
    許，得作為證據之例外規定之一。經查，本案被告、辯護人
    及檢察官於本案言詞辯論終結前，均未就所調查之證據主張
    有刑事訴訟法第159條第1項不得為證據之情形（見原審卷(一)
    第131頁即94年4月21日準備程序筆錄、原審卷(二)第18至39頁
    即94年8月30日審判筆錄、本院審判筆錄），是本案經調查
    之證據均有證據能力，合先敘明。
乙、實體部分：
一、訊據被告甲○○固坦承於94年1月4日搭車南下高雄市，並持
    1把鑰匙前往同市○○○路附近之「大樂大賣場」內，開啟
    70號置物箱取出內裝有上開甲基安非他命之手提袋後，在高
    雄市○○○路搭乘車牌號碼FZ－993號之和欣客運北上，以
    及其確有申請使用0000000000、0000000000號二支行動電話
    等情不諱，惟矢口否認有受顏志誠之託共同運輸第二級毒品
    之犯行，辯稱：伊僅係透過顏志誠的介紹，以新臺幣（下同
    ）四十萬元之代價向顏志誠的朋友購買毒品，該四十萬元是
    伊向伊胞妹林雅鈴佯稱伊與他人發生車禍需與對方和解而向
    她林雅鈴借用；伊在警詢、偵訊時係因為當時吃藥，頭腦不
    清楚，始坦承受顏志誠委託運輸毒品犯行云云。惟查：
(一)被告於94年1月5日警詢時供稱：「我於94年1月4日凌晨接到
    朋友綽號阿智來電叫我到高雄找他，幫他拿東西回三重並告
    訴我到高雄的地中海三溫暖找他，所以我就搭乘4日凌晨3點
    10分的國光號到高雄，大約早上7點多到高雄，下車後就打
    給阿智，他告訴我坐計程車過去地中海三溫暖找他，於是我
    就到三溫暖與他碰面，他告訴我要帶東西回三重，當時我就
    知道是安非他命，但不知數量是多少，約11時30分他帶我到
    高雄民族路麥當勞等候，他就搭原車離開，約20分鐘後他回
    來拿一把鑰匙給我，叫我到對面賣場70號置物櫃拿東西回台
    北，於是我照他吩咐去做，拿完東西然後回台北。他說高雄
    還有朋友，要找他，所以叫我先坐車回來，他會再跟我連絡
    ，我再將東西拿給他，再車子過楊梅收費站時就被查獲．．
    ．，我都是透過電話號碼0000000000與阿智聯絡，顏志誠是
    綽號阿智的男子（指認照片）。」等語（見同上偵查卷第19
    至20頁）；於同年月5日檢察官偵訊時供稱：「我幫朋友從
    高雄市○○○路的大賣場內櫃子拿出並帶上來，綽號阿智交
    給我鑰匙，我去取貨，要我將貨帶回臺北交給他．．．（裡
    面裝何物？）安非他命」等語（見同上偵查卷第42頁）；於
    同年月20日檢察官偵訊時亦供陳：「（之前有無幫顏運賣過
    ？）沒有，他是第一次叫我下去．．．（之前所說是否實在
    ？）是」等語（見同上偵查卷第48頁）。被告於警詢及二次
    偵訊時之供述均一致而無歧異之處，且其對於如何與顏志誠
    以電話聯絡相約南下見面地點以及如何找到置物箱拿取毒品
    以帶回北上等諸多細節，亦描述完整、表達無礙，足認被告
    於為上開供述當時精神狀態良好。況被告於原審進行羈押訊
    問時亦供稱：「我有被查獲安非他命一大包、一小包，而是
    我朋友綽號『阿智』在94年1月4日下午叫我去地中海三溫暖
    找他，結果他帶我到半途時，叫我直接到高雄民族路麥當勞
    那邊說有一個大袋子，放在保管箱，要我拿到臺北回來，他
    會跟伊聯絡，他就住在伊家附近而已等語（見原審94年度聲
    羈字第8號刑事卷第4頁）；於另案被告顏志誠涉犯販賣毒品
    案件檢察官偵查中，於94年2月21日及同年3月8日先後以證
    人身份作證時亦為相同之證述（見臺灣板橋地方法院檢察署
    94年度偵字第2964號偵查卷影本第3、4頁、第45頁）。
(二)本案經行政院海巡署北部地區巡防局台北機動查緝隊向台灣
    板橋地方法院檢察官聲請實施通訊監察後，計錄得被告（00
    00000000電話）與同案被告顏志誠（0000000000電話）有如
    附表（一）（二）所示之通話內容，有該署93年12月24日93
    年板本博御聲字地001091號、94年2月16日94年板檢博御聲
    字第000146號通訊監察書及文資料在卷為憑。且被告於原審
    審理時供稱：卷附監聽譯文內容，確係其與另案被告顏志誠
    間之對話內容無訛（見原審卷(二)第9頁）；證人即另案被告
    顏志誠於原審審理時亦證稱：0000000000號及0000000000號
    二支行動電話確實係伊所使用，94年1月4日之監聽譯文所載
    內容確係伊與被告間之對話內容等語（見原審(一)卷第166頁
    ）。
(三)觀諸被告上開自白，與卷附監聽譯文所載被告與另案被告顏
    志誠間之對話內容相符合（見同署另案94年度偵字第2964號
    偵查卷影本第5、14至15頁）。且證人即海岸巡防署巡防總
    局北部地區巡防局臺北機動查緝隊查緝員楊源發於原審審理
    時具結證稱：「（查緝經過情形？）九十四年一月二日下午
    我們原本監控顏志誠，他有跟高雄地區的安毒工廠的成員，
    綽號阿寶之人聯繫，我們當時就開始先到顏志誠位於三重市
    家中埋伏，我記得顏志誠於一月二日晚上從松山搭飛機到小
    港機場，有壹台轎車載他到泡沫紅茶店談洽購安非他命的事
    情，我們是線上監聽到有聽到他有與對方約在高雄，綽號阿
    寶的人載顏志誠去高雄某處的上開泡沫紅茶，高雄查緝隊的
    人也在小港機場跟監埋伏，期間我們跟監的時候發現除了我
    們臺北查緝隊及高雄查緝隊，高雄分局的人以外，還有另外
    二個單位也在跟監他們，我們線上回報說顏志誠他們已經察
    覺了，所以在當晚沒有交易，回到綽號阿寶的家中之後，電
    話就已經關機了，一直到一月三日晚上的時候，大約十點、
    十一點的時候，顏志誠的行動電話才開機，打電話給甲○○
    ，要甲○○到高雄去，我們已經從高雄搭車回臺北，我們本
    來以為交易取消，所以回到線上繼續監控，之後我們在三重
    的國光客運看到甲○○搭車要到高雄去，我們就聯絡高雄縣
    的查緝員在高雄的國光客運處等甲○○，我們北部地區的人
    就先休息，一直到一月四日大約上午十點左右，機房反應甲
    ○○與顏志誠在做通聯，到了高雄大樂大賣場裡面的第70號
    置物箱取東西，我們現場研判去拿東西應該就是安非他命，
    當時他們說大樂大賣場，高雄縣隊的人也去現場看，但是沒
    有看到人，機房裡面的人聽到他要搭車回來，但是電話裡面
    說不是回臺北，而是說要去台東，我們高雄縣隊的人就去高
    雄客運站，每一個站都有監控甲○○是否有去搭車，高雄縣
    其中一組人看到甲○○搭乘和欣客運，車號是FZ－993號，
    他上車之後高雄的人在後面尾隨，並且通知我們，在高速公
    路攔查，一直到楊梅收費站我們聯絡國道第二分隊協助我們
    攔查這台和欣客運的車子，攔下該和欣客運我們看到甲○○
    坐在右手邊後面第二、或是第三個位置，我們出示證件要他
    接受盤查，他一開始他把他自己隨身的包包放在椅子下面，
    他的左邊後面用外套包著另一個包包，我們看到之後要他打
    開這個包包，他本來一開始否認這個包包是他的，後來他承
    認並且打開包包給我們看，包包裡面就是安非他命，我們確
    認該包包裡面是安非他命，因為我們本來就是要抓顏志誠，
    他有警覺我們的行動，所以要甲○○下高雄拿安非他命，原
    本顏志誠會在三重的住所等甲○○把東西帶回去給他，我們
    查獲到甲○○的時候他的手機及包包我們都扣下，顏志誠也
    有一直打電話給甲○○，但是我並沒有讓甲○○接聽電話，
    一直到我們回到板橋的營區，經過討論之後我們認為應該要
    把顏志誠一起緝獲，所以我們請甲○○撥電話給顏志誠，甲
    ○○撥電話給顏志誠之後，我們發現顏志誠並不在家，而是
    在外面，所以我們就沒有帶甲○○去顏志誠家中逮捕顏志誠
    ，就直接把甲○○帶回營區做訊問。（審判長問：查獲甲○
    ○的時間？）下午五點。（審判長問：第一次帶甲○○回到
    板橋營區的時間？）六點多到七點之間，詳細時間我不記得
    。（審判長問：讓甲○○與顏志誠聯絡是否在六點多之後？
    ）六點左右。（審判長問：甲○○遭查獲之後他們二人是否
    有聯繫到過？）打電話過去的時候顏志誠要甲○○直接上樓
    ，因為我們要甲○○在電話中說我已經到三重了，所以顏志
    誠要他直接上樓。（審判長問：如何研判顏志誠不在家中？
    ）看監聽電話的基地台，雖然電話在三重，雖然沒有顯示地
    址，但是有顯示編號，依照編號研判，他接聽的位置不在家
    中。（審判長問：是否記得當初監聽顏志誠的電話號碼？）
    顏志誠有二支或是三支的電話，是由我們隊部向地檢署聲請
    監聽票。（審判長問：是否知悉甲○○何時於他們對話中出
    現？）我們之所以監控到甲○○是從顏志誠的通話當中知道
    的。就是從一月三日晚上顏志誠要甲○○到高雄去的。（檢
    察官問：有無製作更詳細的電話譯文提出？）（庭呈更詳細
    的電話譯文）這是請原來監聽的人製作更詳細的內容，原來
    譯文是在機房的同仁聽到重點毒品的部分所製作的，但是這
    份今日庭呈的是更詳細的，在錄音帶裡面做詳譯的部分，包
    含之前的重點與不是重點的部分都有記載。」等語，且被告
    於原審亦供稱：「對於經過情形沒有錯，請證人來就是證明
    我所有的東西都被查獲，我是依照他們的要求這樣打電話給
    顏志誠。」等語。另佐以被告所申請並使用之0000000000號
    於94年1月4日凌晨3時許以前之行動電話基地台所在位置均
    在臺縣三重市，同日早上7時10分許以後之行動電話基地台
    所在位置則位於高雄市區，而於同日下午1時23分許以後之
    行動電話基地台位置即未再出現在高雄市而往北移動，且該
    電話號碼在上開時段期間並有多次與由另案被告顏志誠所使
    用之00000000004號行動電話通訊之紀錄，有中華電信（行
    動）資料查詢之用戶姓名年籍暨雙方通聯紀錄一份在卷可考
    （見原審卷(一)第88至113頁），此與被告於警詢、偵查時所
    述之受委託運輸毒品之時間歷程相吻合。綜上所述，被告上
    開任意性自白，有前揭諸多補強證據可資佐證，且被告於案
    發之初之供述，較少權衡利害得失或受他人干預，較之事後
    翻異之詞為可信。此外，復查無證據足可證明其事後更異之
    詞與事實相符或其初供確係虛偽，自無由任意捨棄有前揭補
    強證據之初供而不採之理，被告辯稱其於警詢及偵訊時自白
    係因吃藥而頭腦不清云云，顯係事後卸責之詞，不足採信。
(四)被告係於國道一號中山高速公路楊梅收費站為警查獲時，當
    場在其攜帶之手提袋內扣得白色晶體二包乙節，有行政院海
    岸巡防署巡防總局北部地區巡防局搜索扣押筆錄、扣押物品
    目錄表各1份、扣案物品照片7張在卷可稽（見臺灣板橋地方
    法院檢察署94年度偵字第1072號偵查卷8至11頁、第26至32
    頁）及白色晶體二包扣案足資佐證。該扣案之白色晶體二包
    （含外包裝袋實際總毛重共1150.94公克），經送內政部警
    政署刑事警察局鑑驗結果，經檢視均為白色晶體，外觀型態
    均相似，驗前總毛重1108.93公克（包裝塑膠袋總重約6.9公
    克），隨機抽取0.13公克鑑驗用罄，檢出二級毒品甲基安非
    他命成分，測得二級毒品甲基安非他命之純度約為94.8%等
    情，有該局94年3月14日刑鑑字第0940013582號鑑定書一紙
    附卷可稽（見原審卷(一)第59頁）。
(五)雖被告於原審審理時翻異前詞，辯稱：伊有向顏志誠提過需
    要購買大量的安非他命來用，比較便宜，而透過顏志誠介紹
    ，向顏志誠之友人購買毒品，以供自己吸食之用云云。惟與
    前開證據不符，且被告於另案被告顏志誠被訴販賣毒品案件
    （即原審94年度重訴字第22號）審理時，以證人身分與另案
    被告顏志誠進行隔離訊問暨交互詰問時證稱：伊是透過顏志
    誠介紹，向顏志誠的朋友買安非他命。因為該些安非他命是
    透過顏志誠介紹，所以是顏志誠告訴伊安非他命之放置地點
    ，且是顏志誠將置物櫃的鑰匙交給伊，並告訴伊置物櫃號碼
    為七十號，伊不認識也沒有見過顏志誠的朋友。伊是用四十
    萬元的價錢購買該些安非他命，顏志誠是於93年12月份左右
    ，親口跟伊說有這批便宜的安非他命可以買，並說如果伊需
    要，籌到錢時就跟他說。四十萬元的價錢也是顏志誠親口告
    訴伊的。伊不認識「老仔」或陳正宗（見原審94年度重訴字
    第22號刑事卷94年6月3日審判筆錄第15頁起至第21頁）等語
    ，況被告如係購買自行施用，何須將前開毒品持往台北縣三
    重市顏志誠住處交付顏志誠，足見其所辯不實，不足採信。
(六)至證人顏志誠於原審審理時固證稱：伊並未從中介紹被告向
    伊朋友購買毒品，是被告自己與伊友人相約去高雄的等語（
    見原審卷(一)第164頁），於前開另案審理時供稱：伊並未於
    93年12月底聽聞甲○○向伊提起需要安非他命之事，伊有跟
    他提過陳正有在賣安非他命，但伊不知道價碼，也沒有跟他
    講價碼，亦沒有叫他去籌錢，伊有跟他說可以跟「老仔」就
    是陳正宗去拿，應該會比較便宜，甲○○也認識「老仔」，
    伊沒有介紹，他可以自己跟「老仔」聯絡，我也沒有跟甲○
    ○提過可以拿到一公斤四十萬元的安非他命，也沒有跟甲○
    ○報價一公斤四十萬元，伊不知道甲○○於九十四年一月四
    日南下高雄以一公斤四十萬元拿安非他命，是因為陳正宗有
    跟伊說他拜託甲○○去高雄作事情，甲○○沒有回來，我是
    後來打電話給甲○○的家人才知道甲○○被抓了，之前伊並
    不知道陳正宗叫甲○○去高雄作什麼事。也沒有交鑰匙給甲
    ○○，也沒有跟甲○○說伊有朋友可以賣他一公斤四十萬元
    等語（見原審卷94年6月3日審判筆錄第23頁至24頁），但亦
    與前開監聽內容不符，顯係事後卸責之詞，自不足援為有利
    被告之認定。
(七)證人即被告胞妹林雅鈴於原審審理時雖證稱：被告於93年12
    月中旬時，有向伊借款，並告稱因與人發生車禍，要借四十
    萬元與對方私下和解等語，但無足直接證明被告向其胞妹借
    款確實係用於購買本件扣案毒品之用。參以被告自承其自置
    物箱內取出內裝有上開甲基安非他命的手提袋後，將錢放在
    置物箱裡面，且搭車回臺北，並未檢視數量是否足夠等語（
    見本院卷(一)第130頁、本院卷(二)第30頁），惟衡情上開扣案
    毒品確係被告自行出資購得，則賣方於出售上開毒品時，焉
    有甘冒風險未確認取得價款無誤前，即輕易先行交付鉅量毒
    品之理，而被告在取出上開毒品後，未驗明確認毒品之真偽
    前，即將鉅款放置在置物箱內之理。
(八)綜上所述，本案事證明確，被告犯行堪以認定。
二、按甲基安非他命係毒品危害防制條例第二條第二項第二款所
    列之第二級毒品，依法不得持有、轉讓、運輸、販賣。核被
    告所為，應係犯違反毒品危害防制條例第4 條第2 項之運輸
    第二級毒品罪。被告運輸第二級毒品前持有第二級毒品之低
    度行為，應為運輸之高度行為所吸收，不另論罪。被告甲○
    ○與另案被告顏志誠間，就上開運輸毒品犯行部分，互有犯
    意聯絡及行為分擔，為共同正犯。
三、原審同此認定，因依毒品危害防制條例第4條第2項、第18條
    第1項前段，刑法第11條前段、第28條、第38條第1項第2款
    各規定，於審酌被告之品行、智識程度、運輸第二級毒品，
    不僅助長毒品氾濫，且戕害國民身心健康，兼衡其運輸甲基
    安非他命數量非少，影響社會治安甚鉅，以及被告雖於警詢
    及偵查中坦承犯行，惟於原審審理時矢口否認，飾詞狡辯，
    態度不佳等一切情狀，量處有期徒刑7年4月，並以扣案之白
    色晶體2包，經鑑驗結果，確均含第二級毒品甲基安非他命
    成分，為查獲之毒品，應依毒品危害防制條例第18條第1項
    前段規定，不論屬於犯人與否，宣告沒收銷燬之。另查扣毒
    品二包之外包裝塑膠袋（總重6.9公克公克）及手提袋一個
    ，有防止毒品裸露、逸出之功用，並便於攜帶，為被告及其
    共犯供運輸毒品所用之物，至為顯然，均應依刑法第38條第
    1項第2款規定宣告沒收。至扣案之行動電話共三支（含SIM
    卡門號0000000000、0000000000），雖為被告所使用，惟行
    動電話屬一般對外通訊聯絡工具，並非屬專供其等運輸毒品
    犯罪所用之物，乃均不予宣告沒收。核其認事用法，俱無違
    誤，量刑亦甚允洽。被告上訴意旨，仍執陳詞，否認犯罪，
    為無理由，應予駁回。
據上論斷，應依刑事訴訟法第368條，判決如主文。
本案經檢察官呂光華到庭執行職務。
中　　華　　民　　國　　94　　年　　12　　月　　21　　日
　　　　　　　　　刑事第二十庭  審判長法　官　陳貽男
　　　　　　　　　　　　　　　　　    法　官  許仕楓
　　　　　　　 　 　　　　　　　　　　法　官  高明哲
以上正本證明與原本無異。
如不服本判決，應於收受送達後十日內向本院提出上訴書狀，其
未敘述上訴之理由者並得於提起上訴後十日內向本院補提理由書
（均須按他造當事人之人數附繕本）。
　　                                  書記官　李垂福
中　　華　　民　　國　　94　　年　　12　　月　　22　　日
附錄本案論罪科刑法條全文：
毒品危害防制條例第4條
製造、運輸、販賣第一級毒品者，處死刑或無期徒刑；處無期徒
刑者，得併科新臺幣 1 千萬元以下罰金。
製造、運輸、販賣第二級毒品者，處無期徒刑或 7 年以上有期徒
刑，得併科新臺幣 7 百萬元以下罰金。
製造、運輸、販賣第三級毒品者，處 5 年以上有期徒刑，得併科
新臺幣 5 百萬元以下罰金。
製造、運輸、販賣第四級毒品者，處 3 年以上 10 年以下有期徒
刑，得併科新臺幣 3 百萬元以下罰金。
製造、運輸、販賣專供製造或施用毒品之器具者，處 1 年以上 7
年以下有期徒刑，得併科新臺幣 1 百萬元以下罰金。
前五項之未遂犯罰之。
